【裁判字號】    98,婚,1198
【裁判日期】    981230
【裁判案由】    確認婚姻關係不成立
【裁判全文】
臺灣板橋地方法院民事判決              98年度婚字第1198號
原      告  甲○○
訴訟代理人  王敬堯律師
被      告  丙○○
上列當事人間請求確認婚姻關係不成立事件，本院於98年12月10
日言詞辯論終結，判決如下：
    主    文
確認原告與被告間之婚姻關係不成立。
訴訟費用新台幣參仟元由被告負擔。
    事實及理由
一、原告主張：兩造於民國93年間相識進而交往，因原告懷有身
    孕，為子女出生後戶籍登記之考量，乃由被告於93年10月10
    日自行填載虛偽的結婚證書，並代主婚人、證婚人、介紹人
    等人簽名蓋章，進而持該虛偽的結婚證書向戶政單位辦理結
    婚登記，然兩造未曾舉行任何結婚的公開儀式。兩造雖已依
    戶籍法為結婚登記，受結婚之推定，惟兩造並未舉行公開之
    結婚儀式，依民法982 條及第988 條第1 款規定，兩造結婚
    為無效。為此依民事訴訟法第247 條第1 項規定訴請確認兩
    造婚姻不成立等語。並聲明：如主文所示。
二、被告抗辯：兩造確實未舉行公開的結婚儀式，因原告當時不
    同意辦理公開的結婚儀式等語。並聲明：如主文所示。
三、按「結婚應有公開儀式及二人以上之證人」，民法第982 條
    第1 項定有明文。又「結婚不具備第982 條第1 項之方式者
    ，無效」，民法第988 條第1 款亦定有明文。我國民法雖無
    婚姻不成立之規定，但是，理論上，法律行為必須成立後，
    才有是否無效之問題，民事訴訟法第568 條第1 項亦規定得
    提起確認婚姻不成立之訴，是以，如未具備公開結婚儀式，
    即屬無結婚行為，欠缺法律行為之特定成立要件，婚姻根本
    不成立，是以得訴請確認婚姻關係不成立。
四、原告主張之事實，業據原告提出戶籍謄本2 件、結婚證書影
    本1 紙為證，並經證人即原告之阿姨乙○○到庭證稱：「我
    從來沒有看過兩造辦理結婚儀式，也沒有接到兩造通知要辦
    理結婚之事，我都不知道兩造的結婚事情，兩造並沒有辦理
    結婚宴客，我也不承認他們兩人有結婚」等語。又被告亦當
    庭承認兩造確實未舉行公開的結婚儀式。依上開調查，兩造
    既未舉行習慣上一定之結婚公開儀式，且未能使不特定之多
    數人得以共見聞而認識兩造有結婚儀式，自與首揭結婚應具
    備之形式要件不符，兩造結婚應屬不成立。從而，原告訴請
    確認兩造間婚姻關係不成立，為有理由，應予准許。
五、訴訟費用負擔之依據：民事訴訟法第78條。
中    華    民    國    98    年    12    月    30    日
                                臺灣板橋地方法院家事法庭
                                      法  官  黃  惠  瑛
以上正本證明與原本無異
如對本判決不服，應於送達判決後20日內向本院提出上訴狀（須
按他造人數附繕本並繳納上訴費用）
中    華    民    國    98    年    12    月    30    日
                                    書記官    王  苑  琦


司法院資訊處製作；財團法人民間司法改革基金會備份。
